【裁判字號】    98,交聲,1446
【裁判日期】    980720
【裁判案由】    交管條例聲異
【裁判全文】
臺灣板橋地方法院交通事件裁定        98年度交聲字第1446號
原處分機關  臺北市交通事件裁決所
受處分人即
異  議  人  乙○○
上列受處分人即異議人因違反道路交通管理處罰條例案件，對於
臺北市交通事件裁決所民國九十八年六月一日所為之處分（原處
分案號：北市裁罰字第裁22-CO0000000號），聲明異議，本院裁
定如下：
    主  文
原處分撤銷。
乙○○汽車駕駛人，行經有燈光號誌管制之交岔路口紅燈右轉，
處罰鍰新臺幣陸佰元，並記違規點數參點。
    理  由
一、聲明異議意旨略以：受處分人即異議人乙○○於民國九十八
    年三月二十二日下午三時十七分許，駕駛車號JE8-755號重
    型機車，行經臺北縣蘆洲市○○○路與中山二路四十六巷口
    ，遭員警認異議人有「闖紅燈（直行）」之違規行為而攔停
    舉發，嗣被裁處新臺幣（下同）一千八百元及記違規點數三
    點。惟異議人當時駕車實係紅燈右轉，若謂異議人駕車係闖
    紅燈直行，並不符合該地狀況及行為事實。為此，爰請求鈞
    院將原處分撤銷，改諭知紅燈右轉之處罰等語。
二、原處分機關臺北市交通事件裁決所裁罰事實及意見略以：異
    議人駕駛上開機車，於九十八年三月二十二日下午三時十七
    分許，在臺北縣蘆洲市○○○路與中山二路四十六巷口，因
    有「闖紅燈（直行）」之違規行為，經臺北縣政府警察局蘆
    洲分局蘆洲派出所執勤員警攔停後，以北縣警交大字第C000
    00000 號違反道路交通管理事件通知單（下稱舉發通知單）
    當場舉發，嗣舉發機關將本件舉發通知單移送聯移送本所處
    理。本所認異議人前開違規事實屬實，遂依道路交通管理處
    罰條例第五十三條第一項、第六十三條第一項第三款規定，
    以北市裁罰字第裁22 -CO0000000 號違反道路交通管理事件
    裁決書（下稱裁決書）對異議人裁處罰鍰一千八百元，並記
    違規點數三點云云。
三、按汽車駕駛人，行經有燈光號誌管制之交岔路口闖紅燈者，
    處新臺幣一千八百元以上五千四百元以下罰鍰。前項紅燈右
    轉行為者，處新臺幣六百元以上一千八百元以下罰鍰。又汽
    車駕駛人有第五十三條情形者，除依原條款處罰鍰外，並予
    記違規點數三點，道路交通管理處罰條例第五十三條第一項
    、第六十三條第一項第三款分別定有明文。次按交通法庭認
    為聲明異議有理由或聲明異議雖無理由而原處分不當或違法
    者，應以裁定將原處分經聲明異議部分撤銷，並自為裁定，
    但因原處分機關無管轄權而撤銷之者，應移送有管轄權之機
    關，道路交通案件處理辦法第二十條亦定有明文。
四、經查：
  (一)查異議人所駕駛之上開機車於九十八年三月二十二日下午三
    時十七分許，行經臺北縣蘆洲市○○○路與中山二路四十六
    巷口，為臺北縣政府警察局蘆洲分局蘆洲派出所員警甲○○
    認定異議人駕車有「闖紅燈（直行）」之違規行為，予以攔
    停並填製本件舉發通知單當場舉發，嗣舉發機關將本件舉發
    通知單移送聯移送原處分機關處理。原處分機關仍認定異議
    人駕車有前開違規行為而對之予以裁處罰鍰一千八百元，並
    記違規點數三點之事實，為異議人與原處分機關所不爭執，
    並有本件舉發通知單、裁決書、移送書各一份在卷可參，是
    此部分之事實自堪認定。
  (二)訊據異議人堅決否認有前述駕車闖紅燈（直行）之違規行為
    ，並以前揭情詞置辯。本件經本院傳喚舉發員警即證人甲○
    ○於本院審理中到庭證述：當時我是執行巡邏勤務，十四點
    到十六點於中山二路四十六巷口執行路檢勤務，當時受舉發
    人是從四十六巷口直行而來，所以我們當場攔阻，依規定告
    發。照片中打圈的部分就是異議人，另外中山二路到該路口
    會呈現左轉彎且會與中山二路交岔，不論從中山路本路或從
    中山二路四十六巷出來，我們都是依照規定開闖紅燈直行舉
    發。四十六巷口是紅燈時，中山路本路則為綠燈，不會有兩
    條路同時都可以行進等語（參見本院卷第十七頁反面、第十
    八頁正面），並提出異議人於本件違規路口違規照片四張及
    該路口現況照片二張以佐（參見本院卷第二十—二一頁）。
    觀以證人甲○○提出之異議人於本件違規路口違規照片四張
    以查，編號三至四之照片二張所示情形固為舉發員警於中山
    二路之攔檢點往中山二路四十六巷口方向拍攝，且其角度看
    似異議人駕車自中山二路四十六巷口闖紅燈直行至中山二路
    上，惟對照編號五至六之照片二張所示該交岔路口狀況，該
    交岔路口實際所呈現者乃呈「Ｙ」字型，此亦有本院依職權
    查詢列印之電子化政府入口網電子地圖及異議人提出之衛星
    空照圖各一紙在卷可稽。準此以觀，任何車輛自該中山二路
    四十六巷行駛至該交岔路口以銜接中山二路時，依該路口實
    際路況，縱非與一般正常交岔路口需以呈現九十度之方向右
    轉行進，然亦必須以右轉方向盤或機車把手之方式予以行進
    ，至於右轉角度多寡則須視駕駛人所駕車輛自該中山二路四
    十六巷口行駛方向及位置而定，據此可認，該中山二路四十
    六巷之道路相對於中山二路本路而言，於道路稱謂既有所別
    ，且於道路設計亦有角度之偏差，故仍應屬於支線道而不得
    同視為中山二路本路之同一幹線道，再以異議人駕車係沿中
    山二路四十六巷行駛至該交岔路口以銜接中山二路之際，當
    係以右轉機車把手之角度與方式切入中山二路，實際上並非
    以直行穿越該中山二路之交岔路口甚明，而與一般正常角度
    設計之交岔路口而有車輛闖紅燈直行之違規行為情形仍屬有
    異，是當認本件異議人駕車自中山二路四十六巷口闖紅燈後
    繼續行駛中山二路之行為，應優先該當於道路交通管理處罰
    條例第五十三條第二項「紅燈右轉」之構成要件，而不應先
    論以同條第一項「闖紅燈」之構成要件。是原處分機關就此
    疏未詳查，僅以舉發機關函覆說明，遽而認定異議人即有「
    駕車行經有燈光號誌管制之交岔路口闖紅燈（直行）」之違
    規事實而為本件裁罰，其認定事實及適用法律尚屬率斷而不
    可採。於此，堪認異議人前揭所辯其駕車並不屬於闖紅燈（
    直行）之行為，尚可採信。
  (三)惟於本件中，異議人駕車仍有「汽車駕駛人，行經有燈光號
    誌管制之交岔路口紅燈右轉」之違規行為，業據其於本院審
    理中自承在卷，並有上述相關人證及書證等證據可佐，是異
    議人確有此部分違規事實，堪予認定。
五、綜上所述，可認異議人駕車之違規行為應優先該當於「汽車
    駕駛人，行經有燈光號誌管制之交岔路口紅燈右轉」之構成
    要件，而尚難先行遽認係「駕車行經有燈光號誌管制之交岔
    路口闖紅燈（直行）」之違規行為。是以原處分機關不察，
    逕援引道路交通管理處罰條例第五十三條第一項、第六十三
    條第一項第三款規定，對異議人裁處罰鍰一千八百元並記違
    規點數三點，其認定事實及適用法律，即有違誤，難認有理
    由，自應由本院將原處分予以撤銷。然本件異議人駕車既有
    「汽車駕駛人，行經有燈光號誌管制之交岔路口紅燈右轉」
    之違規行為，亦如前述，則依道路交通案件處理辦法第二十
    條規定，原處分既有違法之處，自得由本院將原處分予以撤
    銷，改依道路交通管理處罰條例第五十三條第二項' 第六十
    三條第一項第三款規定，並參以行政罰法第十八條第一項規
    定裁量要素而審酌異議人之違規情節、所生危害、違規後之
    態度、應受責難程度、所生影響等一切情狀，改諭知異議人
    如主文第二項所示之處罰，以資適法（按違反道路交通管理
    事件統一裁罰基準表屬於行政程序法第一百五十九條第二項
    第二款所規定之裁量基準，屬於行政權之原處分機關行使裁
    量權時固受其拘束，惟從憲法所規範之權力分立原則下之司
    法權即交通法庭對交通裁罰處分行使司法審查及裁量權之法
    律解釋及適用上，該統一裁罰基準表僅得作為參考依據，而
    無從作為拘束司法權即交通法庭行使司法審查及裁量權之強
    制規定）。
據上論斷，應依道路交通管理處罰條例第八十七條第二項、第五
十三條第二項、第六十三條第一項第三款，道路交通案件處理辦
法第二十條，裁定如主文。
中    華    民    國    98    年    7     月    20    日
                  交通法庭    法  官  林家賢
如不服本裁定，應於裁定送達後五日內，向本院提出抗告狀（應
附繕本），抗告於臺灣高等法院。
                              書記官  林政良
中    華    民    國    98    年    7     月    20    日


司法院資訊處製作；財團法人民間司法改革基金會備份。
